【裁判字號】    97,易,1482
【裁判日期】    970930
【裁判案由】    詐欺
【裁判全文】
臺灣臺北地方法院刑事判決              97年度易字第1482號
公  訴  人  臺灣臺北地方法院檢察署檢察官
被      告  乙○○
上列被告因詐欺案件，經檢察官聲請以簡易判決處刑（97年度偵
字第7422號），本院認不宜簡易判決處刑，改依通常程序審理（
97年度易字第1482號），嗣被告於本院準備程序就被訴事實為有
罪之陳述，經受命法官告知被告簡式審判程序意旨，並聽取被告
、檢察官之意見後，本院合議庭裁定由受命法官獨任依簡式審判
程序審理、判決如下：
    主  文
乙○○犯侵占遺失物罪，處罰金新臺幣仟元，如易服勞役，以
新臺幣壹仟元折算壹日。又犯詐欺得利罪，處拘役伍拾日，如易
科罰金，以新臺幣壹仟元折算壹日。緩刑貳年。
    事  實
一、乙○○係設址臺北市大安區○○○路○段84之8號「全家便利
    商店台新店」之店員，於民國96年12月20日晚間9 時許，在
    上址店內，拾獲甲○○所有遺失於店內之國泰世華商業銀行
    信用卡1張（卡號：0000000000000000 號），詎曾廣生竟意
    圖為自己不法之所有，將甲○○所有遺失上開信用卡侵占入
    己。其於同日晚間9 時42分，在上址店內，另意圖為自己不
    法之利益，持前揭信用卡，利用電話語音刷卡付帳之方式，
    向大眾電信股份有限公司清償自己所積欠之之0000000000號
    行動電話門號通信費用新臺幣9,109 元，大眾電信股份有限
    公司因而陷於錯誤，未向乙○○收取通信費用9,109 元，乙
    ○○因而獲得自己免繳9,109 元之不法利益，致生損害於甲
    ○○、大眾電信股份有限公司。嗣甲○○接獲國泰世華商業
    銀行通知，始報警循線查獲上情。
二、案經甲○○訴由臺北市政府警察局中山分局報請臺灣臺北地
    方法院檢察署檢察官偵查起訴。
    理  由
壹、程序方面
一、按除被告所犯為死刑、無期徒刑、最輕本刑為3 年以上有期
    徒刑之罪或高等法院管轄第一審案件者外，於法院行準備程
    序進行中，被告先就被訴事實為有罪之陳述時，審判長得告
    知被告簡式審判程序之旨，並聽取當事人、代理人、辯護人
    及輔佐人之意見後，裁定進行簡式審判程序；且受命法官行
    準備程序，與法院或審判長有同一之權限；又簡式審判程序
    之證據調查，不受刑事訴訟法第159 條第1 項、第161 條之
    2 、第161 條之3 、第163 條之1 及第164 條至第170 條規
    定之限制，刑事訴訟法第273 條之1 第1 項、第279 條第2
    項前段、第273 條之2 分別定有明文。
二、查本件被告乙○○所犯為死刑、無期徒刑、最輕本刑為3 年
    以上有期徒刑以外之罪，且非高等法院管轄第一審之案件，
    其於準備程序就前揭被訴事實為有罪之陳述，經受命法官告
    知簡式審判程序之旨，並聽取當事人之意見後，本院合議庭
    認無不得或不宜改依簡式審判程序進行之處，爰依刑事訴訟
    法第27 3條之1第1項，爰裁定本件由受命法官獨任進行簡式
    審判程序，合先敘明。
貳、實體方面
一、上揭犯罪事實，業據被告乙○○於本院97年9 月19日準備程
    序、審判程序時均坦承：本件我承認，我真的想要和解，我
    想要賠償給告訴人，可是警方沒有給我電話，當初我不懂事
    ，我是用手機內用聽語音信箱，輸入被害人甲○○卡號、日
    期，算是語音繳款，於96年12月20日下午9 時42分，我在臺
    北市大安區○○○路○段84之8號「全家便利商店台新店」上
    班；因為我現在還在讀書，我想和告訴人和解等語不諱，核
    與證人即告訴人甲○○於97年1月5日警詢時之證述情節相符
    （見臺灣臺北地方法院檢察署97年度偵字第7422號，以下簡
    稱偵卷，第5至6頁），並有臺北市政府警察局中山分局長安
    東路派出所陳報單、國泰世華銀行持卡人甲○○卡號0000-0
    000-0000-0000 信用卡交易明細表、大眾電信股份有限公司
    客戶查詢資料、案發地點全家便利商店台新店位置圖、臺北
    市政府警察局中山分局長安東路派出所受理刑事案件報案三
    聯單在卷可稽（見偵卷，第4 頁、第11至14頁、第17至18頁
    ），足見被告上開自白與事實相符。從而，本案事證明確，
    被告上開犯行洵堪認定。
二、核被告所為，係犯刑法第337條侵占遺失物罪、第339條第2
    項之詐欺得利罪。被告所犯上開二罪間，犯意各別，行為互
    殊，應予分論併罰。至於本件適用法條經公訴檢察官於本院
    97年9月19日審判時當庭表示：本件適用法條為刑法第339條
    之3第2項、第1 項更正為刑法第339條第2項詐欺得利罪及刑
    法第337 條侵占遺失物罪，兩罪係數罪併罰等語明確，並經
    院告知被告上開罪名及其訴訟法之權利，自不生突襲，嗣經
    被告當庭坦認上開全部犯罪事實及其所犯法條，併此敘明。
三、玆審酌被告犯後坦承犯罪，態度尚稱良好，其知自己上開行
    為係錯誤，並有悔改之意，復酌被告犯罪之動機、目的、手
    段、被告之品行及智識程度、打工求學唸書之學生身分、經
    濟狀況不富裕等一切情狀，各量處如主文所示之罰金刑、拘
    役，併各諭知易服勞役、易科罰金之折算標準，用啟自新。
四、末查，被告未曾受有期徒刑以上刑之宣告，此有臺灣高等法
    院被告刑案資料查註記錄表1 紙在卷可憑，其因年輕識淺而
    一時貪念失慮，致罹刑章，惟其事後已坦承犯行，深具悔意
    ，且願與告訴人甲○○和解，詎告訴人甲○○業經97年4 月
    17日偵訊時未到庭，迭經本院於97年5 月27日、97年8月1日
    、97年8月15日、97年9月19日依法傳訊均未到庭，有送達回
    證在卷可佐，是被告確實有和解及悔改之意，應堪認定。再
    酌被告目前係高級中學職業進修學校之97學年度二年級在學
    學生，有學生證附卷可徵，是本院認其經此偵訊、審判之教
    訓後，當知所警惕，信無再犯之虞，因認上開對其所各宣告
    之刑，以暫不執行其刑為適當，爰各併予宣告緩刑2 年，以
    勵自新。
據上論斷，應依刑事訴訟法第452條、第273條之1第1項、第299
條第1項前段，刑法第337條、第339條第2項、第74條第1項第1款
、第41條第1項前段、第42條第3項、第2項，刑法施行法第1條之
1，判決如主文。
本案經檢察官林怡君到庭執行職務。
中    華    民    國    97    年  9      月    30     日
                  刑事第十六庭法  官   施添寶
以上正本證明與原本無異。
如不服本判決應於收受本判決後10日內向本院提出上訴書狀，並
應敘述具體理由，如未敘述上訴理由者，應於上訴期間屆滿後20
日內補提理由書狀於本院（均須按他造當事人之人數附繕本）「
切勿逕送上級法院」。告訴人或被害人如對於本判決不服者，應
具備理由請求檢察官上訴，其上訴期間之計算係以檢察官收受判
決正本之日期為準。
                              書記官  陳弘文
中    華    民    國    97    年  9      月    30     日
附錄本案論罪科刑所犯法條全文：
刑法第337條（侵占遺失物罪）
意圖為自己或第三人不法之所有，而侵占遺失物、漂流物或其他
離本人所持有之物者，處五百元以下罰金。
刑法第339條（詐欺取財罪、詐欺得利罪）
意圖為自己或第三人不法之所有，以詐術使人將本人或第三人之
物交付者，處五年以下有期徒刑、拘役或科或併科一千元以下罰
金。
以前項方法得財產上不法之利益或使第三人得之者，亦同。
前二項之未遂犯罰之。


司法院資訊處製作；財團法人民間司法改革基金會備份。
